【裁判字號】    98,聲,6272
【裁判日期】    981224
【裁判案由】    聲請撤銷處分
【裁判全文】
臺灣板橋地方法院刑事裁定              98年度聲字第6272號
抗  告  人  甲○○
（即被告）
                        （現於臺灣臺北看守所羈押中）
上列聲請人因恐嚇取財等案件，經檢察官提起公訴（98年度偵字
第30193 、31611 號），於中華民國98年12月17日繫屬本院（受
理案號：98年度易字第3266號），聲請人對於本院受命法官同日
所為羈押處分不服聲請撤銷，本院裁定如下：
    主  文
聲請駁回。
    理  由
一、聲請意旨略謂伊因涉犯恐嚇取財等案件遭提起公訴，於民國
    （下同）98年12月17日繫屬本院，經受命法官訊問後，准予
    以新臺幣（下同）2 萬元交保，但伊在台無親友無法覓得現
    金具保，而為受命法官羈押，惟伊絕無逃亡之虞，懇請准予
    自保，伊在外會自力工作謀生，絕不會再像以前無所事事，
    到處檢舉他人惹事，請求撤銷受命法官之羈押處分云云。
二、按對於審判長、受命法官、受託法官或檢察官所為關於羈押
    、具保、責付、限制住居、搜索、扣押或扣押物發還、因鑑
    定將被告送入醫院或其他處所之處分，及第105 條第3 項、
    第4 項所為之禁止或扣押之處分不服者，受處分人得聲請所
    屬法院撤銷或變更之；第1 項聲請為5 日，自為處分之日起
    算，其為送達者，自送達後起算，刑事訴訟法第416 條第1
    項第1 款、第3 項分別定有明文。又得為撤銷或變更之聲請
    而誤為抗告者，視為已有聲請，同法第418 條第2 項後段亦
    有明定。
三、是查：
(一)、本件被告甲○○因涉犯恐嚇取財等案件，經檢察官於98年12
    月10日以98年度偵字第30193 、31611 號提起公訴，98年12
    月17日繫屬本院98年度易字第3266號審理，同日經受命法官
    訊問後，認其犯罪嫌疑重大，且有事實足認為有逃亡之虞，
    然如覓得現金2 萬元具保，確保到庭，則無羈押之必要，並
    限制住居在臺北縣板橋市○○○路○ 段104 號地址；惟被告
    因覓保無著，同日以有逃亡之虞，為受命法官予以羈押在案
    。被告嗣於98年12月21日提出本案聲請，觀諸其聲請書狀內
    雖誤載為抗告狀與抗告人等，惟依首揭規定，仍視為其對於
    本院98年度易字第3266號恐嚇取財等案件，經受命法官所為
    羈押之處分，已有撤銷聲請之本意，聲請程序符合程式要件
    ，合先說明。
(二)、按被告經法官訊問後，認為犯罪嫌疑重大，而有事實足認為
    有逃亡之虞，非予羈押，顯難進行追訴、審判或執行者，得
    羈押之，刑事訴訟法第101 條第1 項第1 款定有明文。又關
    於羈押與否之審查，其目的係在判斷有無實施羈押強制處分
    之必要，並非認定被告有無犯罪之實體審判程序，故有關羈
    押之要件，無須經嚴格證明，以經釋明得以自由證明為已足
    ；至於被告是否成立犯罪，乃本案實體上應予判斷之問題。
    再者，有無羈押被告之必要，係屬為保全被告使訴訟程序得
    以順利進行，或為保全證據或為保全對被告刑罰之執行目的
    ，而對被告實施人身強制處分權，是審酌被告有無羈押之必
    要，除被告犯罪嫌疑已屬重大外，自當基於訴訟進行程度、
    犯罪性質、犯罪實際情狀及其他一切情事，審慎斟酌有無上
    開保全目的，依職權妥適裁量，俾能兼顧國家刑事追訴、刑
    罰權之順暢執行及人權保障。準此，如就客觀情事觀察，對
    於受命法官准予羈押被告之處分，在目的與手段間以為衡量
    ，並無明顯違反憲法上比例原則者，即無違法或不當可言（
    最高法院97年度台抗字第369 號刑事裁定意旨參照）。復按
    刑事訴訟法第101 條第1 項所稱「犯罪嫌疑重大」，係指有
    具體事由足以令人相信被告可能涉嫌其被指控之犯罪即足當
    之，亦即僅需自由證明即可，與認定犯罪事實所依憑之證據
    需達無合理懷疑之程度者有不同；且刑事訴訟程序乃一動態
    過程，有無羈押被告之必要，自應由斟酌時之卷證資料及其
    他相關情事認定之。
(三)、查本件聲請人即被告甲○○因恐嚇取財等案件，經臺灣板橋
    地方法院檢察署檢察官以98年度偵字第30193 、31611 號提
    請公訴，並於98年12月17日繫屬本院（98年度易字第3266號
    ），經受命法官訊問後，認定以：被告涉犯刑法第346 條第
    1 項、第3 項之恐嚇取財未遂罪，以及同法第309 條公然侮
    辱罪、第354 條毀損罪等罪嫌重大，且有事實足認為有逃亡
    之虞，然其如覓得現金2 萬元交保，則無羈押必要，並限制
    其住居在臺北縣板橋市○○○路○ 段104 號地址；惟被告己
    身無資力可供具保，亦未能覓得他人為其辦理交保，而為受
    命法官處分以：被告涉犯上開各罪嫌重大，且有事實足認有
    逃亡之虞，非予羈押，顯難進行審判，爰依刑事訴訟法第10
    1 條第1 項第1 款規定，自98年12月17日起予以羈押等情節
    ，業經本院調取前揭案卷所附事證材料核閱屬實。
(四)、被告雖以上開情詞，請求撤銷原羈押處分云云。惟查，本院
    受命法官認定被告犯罪嫌疑重大，且有事實足認為有逃亡之
    虞，係依據被告涉犯起訴書附表編號1 至5 記載之多次恐嚇
    取財未遂、毀損等事實，有被害人（兼證人）陳鳳英、林漢
    元、賴靜怡、郭鄭素鳳分別於警詢、偵查中均指證明確在卷
    ，並有證人黃維長、許倫彰、黃建華3 人在警詢、偵查之證
    詞可資稽據，復有現場照片5 幀附卷足憑，核與被告先後於
    警詢、偵查暨本院受命法官訊問時，自承伊確有於起訴書附
    表編號1 至5 所示時間，前往如起訴書附表列明之商家地點
    此一客觀事實相符，而認為被告甲○○確實涉有恐嚇取財未
    遂、公然侮辱與毀損等犯行嫌疑重大，且被告僅為貪圖自己
    之不法財物，即以恫稱：「這條街他在管，警察也沒在怕」
    、「如不交付要向警察檢舉違規擺攤」、「如不交付要叫其
    老大來砸店，並向衛生局檢舉」等言詞，向多名被害人遂行
    恐嚇手段，強索財物，造成被害人之畏懼，其所為對於社會
    大眾安全之危害顯屬重大，自屬犯罪嫌疑重大。又被告經受
    命法官訊問後，諭知其犯嫌重大，有事實足認有逃亡之虞，
    然如能覓得現金2 萬元交保，確保到庭，則無羈押必要，且
    限制其住居在「臺北縣板橋市○○○路○ 段104 號」一址；
    惟被告因現失業（參本院98年12月17日準備筆錄第2 頁），
    己身並無資力可供交保，亦無從覓得他人為其辦理具保，乃
    為受命法官認定其有刑事訴訟法第101 條第1 項第1 款之羈
    押原因，復覓保無著，如非予羈押，顯難進行審理，乃據前
    揭全案情節，作出羈押之處分，核其認事用法並無不當。從
    而，本件被告請求撤銷旨開羈押處分，為無理由，應予駁回
    。
四、末按法院依刑事訴訟法第416 條之聲請所為裁定，不得抗告
    ，刑事訴訟法第418 條第1 項前段規定甚明，是本裁定依法
    不得抗告（司法院大法官解釋第639 號意旨可資參照），附
    此敘明。
據上論斷，應依刑事訴訟法第416 條第4 項、第412 條，裁定如
主文。
中    華    民    國    98    年    12    月    24    日
                  刑事第5 庭審判長法  官  鄭水銓
                                  法  官  謝梨敏
                                  法  官  黎錦福
上列正本證明與原本無異。
本裁定不得抗告。
                                  書記官  蔡麗春
中    華    民    國    98    年    12    月    24    日


司法院資訊處製作；財團法人民間司法改革基金會備份。
